臺灣基隆地方法院民事判決
110年度簡上字第43號
上  訴  人  丁俊文（原名丁武雄）



上  訴  人  甲    (姓名、住所詳對照表)
兼  上一人
法定代理人  甲父  (姓名、住所詳對照表)  
            甲母  (姓名、住所詳對照表)  
被上訴人    王慧珍  
訴訟代理人  游蕙菁律師（法律扶助）
上列當事人間請求損害賠償事件，上訴人對於民國110年4月30日
本院基隆簡易庭110年度基簡字第223號第一審判決提起上訴，本
院第二審合議庭於民國110年10月25日言詞辯論終結，判決如下
：
    主  文
上訴駁回。
第二審訴訟費用由上訴人負擔。
    事實及理由
一、按第二審判決書內應記載之事實，得引用第一審判決。當事
    人提出新攻擊或防禦方法者，應併記載之。判決書內應記載
    之理由，如第二審關於攻擊或防禦方法之意見及法律上之意
    見與第一審判決相同者，得引用之；如有不同者，應另行記
    載。關於當事人提出新攻擊或防禦方法之意見，應併記載之
    ，民事訴訟法第454條定有明文，上開規定於簡易訴訟程序
    之上訴，依同法第436條之1第3項規定，亦準用之。
二、上訴人之陳述除與原判決記載相同者，茲引用之外，補陳略
    以：
　㈠對原審判決所認定被上訴人之醫療費用、交通費用、增加生
    活上支出等項，均無爭執（見上訴人民事上訴聲明暨上訴理
    由狀及本院準備程序筆錄）。
　㈡看護費用部分，被上訴人是否確實有聘請專人照顧，並未提
    出證據證明。或縱使家人照顧，究竟哪位家人日夜照顧，亦
    未具體說明，此部分金額如未確實支出，即不應列入賠償金
    額。
　㈢慰撫金部分，上訴人對於造成被上訴人傷害固坦承不諱，且
    深感歉疚，但上訴人係低收入之弱勢家庭，生活不易，原審
    判決未見審酌之具體情狀，亦未能具體審酌上訴人之家庭處
    境，判決金額過高，對上訴人經濟造成壓力，超過上訴人所
    能負擔之範圍。
　㈣上訴聲明：⒈原判決關於命上訴人連帶給付被上訴人之金額逾
    新臺幣(下同)30萬元部分，暨該部分訴訟費用（除確定判決
    外）及假執行之聲請均廢棄。⒉上開廢棄部分，被上訴人第
    一審之訴及該部分假執行之聲請均駁回。⒊第一審（除確定
    部分外）、第二審訴訟費用由上訴人負擔。
三、被上訴人陳述除與原判決記載相同者，茲引用之外，補陳略
    以：
  ㈠被上訴人因本件車禍受有左側脛骨粉碎開放性骨折，雖經手
    術治療、復健長達2年，仍未痊癒，被上訴人於110年10月20
    日回診，依同日之衛生福利部基隆醫院診斷證明書醫囑欄所
    載：「…X光片檢查骨折處有足夠癒合(尚留有部分骨缺損)，
    預計半年內可以在手術拔除內固定。但術後仍需約六個月復
    健期，術後仍可能遺留左下肢膝關節或踝關節運動障礙，需
    門診複查再評估，需門診追蹤治療。」等語，被上訴人因本
    件傷害不能復原如常，終其一生受該傷勢所害，精神上痛苦
    難以言喻，原審判命上訴人賠償慰撫金40萬元，亦難撫慰被
    上訴人，上訴人空言慰撫金過高，顯無可採。
　㈡答辯聲明：⒈上訴駁回。⒉訴訟費用由上訴人負擔。
四、本院之判斷：
    本件判決應記載之理由，經本院審理結果，認關於兩造攻擊
    防禦方法及法律上之意見，均與第一審判決理由相同，茲引
    用之，不予贅述。並補充如下：
　㈠看護費用部分：
　　經查，被上訴人主張本件交通事故發生後，其依醫囑建議需
    專人日夜照顧1個月（即自108年8月18日起至108年9月16日
    ）等情，業據其提出衛福部基隆醫院109年1月28日診斷證明
    書為證（原審基簡字卷第17頁），其內容「醫師囑言」欄記
    載：「…受傷後需二十四小時專人看護一個月。…」等語，核
    與被上訴人此部分主張相符。而上訴人對於被上訴人需要看
    護30日，及原審判決認定之計算基準即一般看護1日為2,000
    元等情，亦無爭執。被上訴人請求看護費用60,000元，自屬
    有據。上訴人雖以：被上訴人沒有提出單據，也沒有說明是
    誰來照顧，如未確實支出即不應列入賠償金額云云，惟按親
    屬照顧被害人之起居，固係出於親情，但親屬看護所付出之
    勞力，並非不能評價為金錢，只因兩者身分關係密切而免除
    支付義務，此種親屬基於身分關係之恩惠，自不能加惠於加
    害人，故應衡量及比照僱用職業護士看護情形，認被害人受
    有相當看護費之損害，得向加害人求償。經查，本件被上訴
    人確有24小時專人看護1個月之必要，既經認定如前，且原
    審原告伊吉羅丹於110年1月5日於原審具狀以：其自108年8
    月18日起親人照顧被上訴人，且生活起居均由伊持續照顧中
    （原審基簡字卷第55至57頁），參以前揭說明，被上訴人縱
    未實際支付費用予照顧者，亦不影響被上訴人向上訴人求償
    之權利。上訴人上開主張難以採認。
  ㈡慰撫金部分：
　　上訴人甲對於被上訴人有原審判決所認定之侵權行為，既為
    上訴人所無爭執，被上訴人自得依民法第195條第1項規定，
    請求慰撫金。按慰藉金之賠償須以人格權遭遇侵害，使精神
    上受有痛苦為必要，其核給之標準固與財產上損害之計算不
    同，然非不可斟酌雙方身分資力與加害程度，及其他各種情
    形核定相當之數額（最高法院51年度台上字第223號判例意
    旨參照）。本院衡酌本件侵權行為造成被上訴人左側脛腓骨
    粉碎性開放性骨折之傷勢，並依被上訴人提出衛生福利部基
    隆醫院110年10月20日診斷證明書「醫師囑言」欄記載，被
    上訴人除接受清創及開放性復位以及內固定手術外，出院後
    需使用柺杖或助行器，受傷害需24小時專人看護1個月，嗣
    並至骨科門診複查25次，110年10月20日門診時X光檢查骨折
    處有足夠癒合（尚留有部分骨缺損），預計半年內可以再手
    術拔除內固定。但術後仍須約6個月復健期，術後仍可能遺
    留左下肢膝關節或踝關節運動障礙，需門診複查再評估，需
    門診追蹤治療等情，堪認被上訴人因本件侵權行為所受傷勢
    ，導致被上訴人生活起居及日常活動之不便，身體受有痛苦
    ，且痛苦程度非低，並兼衡酌上訴人甲之年齡及身分、其餘
    上訴人及被上訴人之學、經歷（分據上訴人丁俊文、甲父、
    甲母、被上訴人陳述在卷，見本院言詞辯論筆錄第2、3頁）
    、資力（見卷附稅務電子閘門財產所得調件明細表）等一切
    情狀，認被上訴人請求慰撫金，以400,000元為適當。
  ㈢綜上，上訴意旨指摘原審認定之看護費用、慰撫金不當云云
    ，難以採認。
五、綜上所述，原審認定被上訴人之醫療費用73,308元、交通費
    47,000元、增加生活上之支出10,462元，上訴人對此並無爭
    執，而被上訴人請求看護費用60,000元並無不合，被上訴人
    關於慰撫金之請求於400,000元之範圍內為有理由，合計被
    上訴人因本件事故所受損害為590,770元（計算式：73,308
    元＋47,000元＋10,462元＋60,000元＋400,000元＝590,770元）
    ，扣除被上訴人已領取汽車強制責任保險之保險金96,774元
    ，被上訴人所得請求之金額為493,996元（計算式：590,770
    元－96,774元＝493,996元）。原審判命上訴人如數給付，核
    無不合。上訴意旨指摘原判決不當，求予廢棄改判，為無理
    由，應駁回上訴。
六、本件事證已臻明確，兩造其餘主張、舉證及攻擊防禦方法，
    與判決結論無涉或無違，爰不一一論述。
七、據上論結，本件上訴為無理由，依民事訴訟法第436條之1第
    3項、第449條第1項、第454條、第78條，判決如主文。
中　　華　　民　　國　　110 　年　　11　　月　　15　　日
                  民事庭審判長法  官  黃梅淑

                              法  官  徐世禎
　　　　　　　　　　　　　　　
　　　　　　　　　　　　　　　法  官  高偉文
以上正本係照原本作成。
本件判決不得上訴。
中　　華　　民　　國　　110 　年　　11　　月　　15　　日
                              書記官  蕭靖蓉